【裁判字號】    97,訴,981
【裁判日期】    970506
【裁判案由】    違反毒品危害防制條例
【裁判全文】
臺灣彰化地方法院刑事判決               97年度訴字第981號
公  訴  人  臺灣彰化地方法院檢察署檢察官
被      告  甲○○
                      號
                    現另案在臺灣雲林第二監獄執行中
上列被告因違反毒品危害防制條例案件，經檢察官提起公訴（九
十七年度毒偵字第九六七號），本院依簡式審判程序判決如下：
    主  文
甲○○施用第一級毒品，累犯，處有期徒刑壹年。
    事  實
一、甲○○前因自民國九十三年九月一日起至九十四年二月十四
    日止施用第一級毒品之案件，經本院以九十四年度訴字第一
    七七號判處有期徒刑一年確定，嗣經送監執行，甫於九十五
    年五月三十一日因縮刑期滿而執行完畢；因施用第一級毒品
    案件，經臺灣高等法院以九十六年度上訴字第九八五號判處
    有期徒刑一年四月確定，後經臺灣高等法院臺中分院以九十
    六年度聲減字第三二二八號裁定減為有期徒刑八月確定，因
    施用第一級毒品案件，經本院以九十六年度訴字第一六三六
    號判處有期徒刑十月確定，因施用第一級毒品案件，經本院
    以九十六年度訴字第一九三一號判處有期徒刑九月確定，上
    開三案經送監接續執行，現仍在臺灣雲林第二監獄執行中。
    另因施用毒品案件，經本院以九十年度毒聲字第九八一號裁
    定送觀察、勒戒後，認有繼續施用毒品之傾向，再經本院以
    九十一年度毒聲字第三四號裁定送強制戒治，嗣經戒治所評
    定合格，認無繼續戒治之必要，經本院以九十一年度毒聲字
    第一九九七號裁定停止戒治，於九十一年八月二十三日停止
    戒治，所餘戒治期間付保護管束，並於九十二年一月七日因
    保護管束期滿未經撤銷停止戒治，而執行完畢。詎甲○○仍
    不知悔改，復基於施用第一級毒品海洛因之犯意，於九十七
    年一月十九日中午十二時三十分許，在其位於彰化縣芬園鄉
    ○○村○○路○段二五七巷七號住處浴室內，以將第一級毒
    品海洛因摻入香菸點燃抽吸之方式，施用第一級毒品海洛因
    一次。嗣於九十七年一月二十日上午九時三十分許，為警在
    彰化縣芬園鄉○○村○○路○段與光華路口盤查而查獲，經
    其同意採集尿液送驗，結果呈嗎啡陽性反應，始悉上情。
二、案經彰化縣警察局彰化分局報告臺灣彰化地方法院檢察署檢
    察官偵查起訴。
    理  由
一、按除被告所犯為死刑、無期徒刑、最輕本刑為三年以上有期
    徒刑之罪或高等法院管轄第一審案件者外，於刑事訴訟法第
    二百七十三條第一項程序進行中，被告先就被訴事實為有罪
    之陳述時，審判長得告知被告簡式審判程序之旨，並聽取當
    事人、代理人、辯護人及輔佐人之意見後，裁定進行簡式審
    判程序；除簡式審判程序、簡易程序及第三百七十六條第一
    款、第二款所列之罪之案件外，第一審應行合議審判；刑事
    訴訟法第二百七十三條之一第一項、第二百八十四條之一分
    別定有明文。本件被告甲○○所犯係死刑、無期徒刑、最輕
    本刑為三年以上有期徒刑或高等法院管轄第一審案件以外之
    罪，且於本院行準備程序時就被訴事實為有罪之陳述，經受
    命法官告知簡式審判程序之旨，並聽取公訴人、被告之意見
    後，本院合議庭認無不得或不宜改依簡式審判程序進行之處
    ，經評議結果，裁定改由受命法官獨任行簡式審判程序，合
    先敘明。
二、訊據被告甲○○對於上開施用第一級毒品海洛因之犯行，坦
    承不諱，且警員於九十七年一月二十日經其同意採集尿液送
    驗，結果呈嗎啡陽性反應，此有詮昕科技股份有限公司濫用
    藥物尿液檢驗報告、應受尿液採樣人尿液檢體採集送驗紀錄
    表各一份在卷可稽，足徵被告之自白確與事實相符。另按毒
    品危害防制條例於九十二年七月九日修正公布，自九十三年
    一月九日施行，其中第二十條、第二十三條將施用毒品之刑
    事處遇程序，區分為「初犯」及「五年內再犯」、「五年後
    再犯」。依其立法理由之說明：「初犯」，經觀察、勒戒或
    強制戒治後，應為不起訴處分或不付審理之裁定；經觀察、
    勒戒或強制戒治執行完畢釋放後，「五年內再犯」者，因其
    再犯率甚高，原實施之觀察、勒戒及強制戒治既已無法收其
    實效，爰依法追訴或裁定交付審理。至於經觀察、勒戒或強
    制戒治執行完畢釋放後，「五年後再犯」者，前所實施之觀
    察、勒戒或強制戒治已足以遮斷其施用毒品之毒癮，為期自
    新及協助其斷除毒癮，仍適用「初犯」規定，先經觀察、勒
    戒或強制戒治之程序。從而依修正後之規定，僅限於「初犯
    」及「五年後再犯」二種情形，始應先經觀察、勒戒或強制
    戒治程序。倘被告於五年內已再犯，經依法追訴處罰，縱其
    第三次（或第三次以上）再度施用毒品之時間，在初犯經觀
    察、勒戒或強制戒治執行完畢釋放五年以後，已不合於「五
    年後再犯」之規定，且因已於「五年內再犯」，顯見其再犯
    率甚高，原實施觀察、勒戒或強制戒治，已無法收其實效，
    即應依該條例第十條處罰。（最高法院九十五年度第七次刑
    事庭會議決議第二點參照）。本件被告前因施用毒品，經強
    制戒治後，於九十二年一月七日執行完畢，又於五年內之九
    十三年九月一日起至九十四年二月十四日止施用第一級毒品
    ，經本院以九十四年度訴字第一七七號判處有期徒刑一年確
    定，有臺灣彰化地方法院檢察署刑案資料查註紀錄表及臺灣
    高等法院被告前案紀錄表各一份在卷可考，則其再犯本件施
    用第一級毒品犯行，按諸前揭說明，自無毒品危害防制條例
    第二十條第三項規定之適用，而應按同條例第二十三條第二
    項規定，依法論科。本件事證明確，被告施用第一級毒品海
    洛因之犯行，應堪認定。
三、核被告所為，係犯毒品危害防制條例第十條第一項之施用第
    一級毒品罪。被告為施用第一級毒品，而持有該級毒品，其
    持有之低度行為，應為施用之高度行為所吸收，不另論罪。
    又被告前因施用第一級毒品案件，經本院以九十四年度訴字
    第一七七號判處有期徒刑一年確定，嗣經送監執行，甫於九
    十五年五月三十一日因縮刑期滿而執行完畢等情，此有臺灣
    彰化地方法院檢察署刑案資料查註紀錄表及臺灣高等法院被
    告前案紀錄表各一份在卷可稽，其於受有期徒刑執行完畢後
    ，五年以內故意再犯本件有期徒刑以上之罪，為累犯，應依
    刑法第四十七條第一項規定，加重其刑。爰審酌被告曾因施
    用毒品經送觀察、勒戒、強制戒治後，仍未能戒斷，再犯本
    案之罪，顯然未能善體國家設置觀察、勒戒、強制戒治機構
    ，協助毒品施用者戒除毒癮之良法美意，及其犯罪之動機、
    目的、品行、智識程度、所生危害，暨犯罪後坦承犯行，態
    度尚屬良好等一切情狀，量處如主文所示之刑。
據上論斷，應依刑事訴訟法第二百七十三條之一第一項、第二百
九十九條第一項前段，毒品危害防制條例第十條第一項，刑法第
十一條前段、第四十七條第一項，判決如主文。
本案經檢察官蔡曉崙到庭執行職務。
中    華    民    國    97    年    5     月    6     日
                        刑事第六庭    法  官  鄭舜元
以上正本證明與原本無異。
如不服本判決，應於判決送達後10日內，向本院提出上訴書狀，
上訴書狀應「敘述具體上訴理由」，並按他造當事人之人數附繕
本。「切勿逕送上級法院」。
中    華    民    國    97    年    5     月    6     日
                                      書記官  呂雅惠
附錄：論罪科刑法條：
毒品危害防制條例第十條：
施用第一級毒品者，處六月以上五年以下有期徒刑。
施用第二級毒品者，處三年以下有期徒刑。


司法院資訊處製作；財團法人民間司法改革基金會備份。
